【裁判字號】    95,上訴,331
【裁判日期】    950628
【裁判案由】    殺人未遂等
【裁判全文】
臺灣高等法院臺南分院刑事判決         95年度上訴字第331號
  上  訴  人
  即  被  告  甲 ○ ○
  指定辯護人  本院公設辯護人  丙 ○ ○
上列上訴人因殺人未遂等案件，不服臺灣雲林地方法院94年度訴
字第0840號中華民國95年2月6日第一審判決（起訴案號：臺灣雲
林地方法院檢察署94年度偵字第4296號），提起上訴，本院判決
如下：
    主  文
上訴駁回。
    事  實
一、甲○○前於民國（下同）九十三年間，曾因犯竊盜案件，經
    臺灣雲林地方法院於九十三年六月四日以九十三年度易字第
    一二六號，判處有期徒刑四月，如易科罰金，以三百元折算
    一日確定，並於九十三年十月二十九日易科罰金執行完畢；
    竟仍不知悔改，自八十四年間某日起，明知可發射子彈具有
    殺傷力之改造手槍及子彈，均屬槍砲彈藥刀械管制條例予以
    管制之槍、彈，非經主管機關許可，不得無故持有，竟仍基
    於未經許可，持有可發射子彈具有殺傷力之改造手槍及子彈
    之犯意，自一真實姓名年籍不詳惟綽號「阿炎」之成年友人
    處，取得可發射子彈具有殺傷力之仿「BERETTA」廠084型半
    自動改造手槍一把（槍枝管制編號為：0000000000號，詳如
    附表編號01號所示），及具有殺傷力之土造子彈二顆（詳如
    附表編號02號所示），並將之藏放在其坐落雲林縣斗六市○
    ○里○○路二十一巷十號住處外空地，未經許可而無故持有
    。嗣迄九十四年間，甲○○因懷疑女友葉淑芬另與乙○○（
    另經檢察官為不起訴處分確定）交往，心生不滿；復於九十
    四年九月二十九日凌晨二時許，與哖慶國（已經原審判處有
    期徒刑四年，併科罰金新臺幣十萬元，罰金如易服勞役，以
    銀元三百元即新台幣九百元折算壹日，褫奪公權四年確定在
    案）在雲林縣林內鄉○○道某釣蝦場，飲用啤酒數瓶後，甲
    ○○告知哖慶國上情，並邀哖慶國共同前往乙○○住處，找
    乙○○外出談判，經哖慶國允諾後，甲○○明知其當時飲用
    啤酒數瓶，已達不能安全駕駛動力交通工具之程度（酒醉駕
    車涉犯公共危險罪嫌部分，未經檢察官起訴），竟仍駕駛其
    所有牌照號碼CZ─9909號自用小客車，搭載哖慶國返回住處
    ；而哖慶國明知甲○○返家之目的，乃在取出如附表編號01
    、02號之槍枝及子彈，以供恐嚇危害安全之用，且明知未經
    許可，不得持有槍、彈，竟仍與甲○○共同基於恐嚇危害安
    全、及未經許可，持有可發射子彈具殺傷力之改造手槍與子
    彈之犯意聯絡，由甲○○取出如附表編號01、02號之槍枝及
    子彈，連同不具殺傷力之如附表編號03號彈殼，進而與之共
    同未經許可而無故持有。嗣後甲○○（原審誤載為乙○○，
    應予更正）、哖慶國旋駕車前往乙○○坐落雲林縣斗六市○
    ○○路六十八巷十八號住處；而於同日凌晨四時許抵達現場
    ，甲○○即徒手敲打窗戶，因用力過猛，玻璃碎裂，乙○○
    發覺遂開門查看；此時甲○○、哖慶國見乙○○已開門，甲
    ○○便以加害生命、身體之事，向乙○○恫稱：「你經常打
    電話給我女朋友阿芬，你要對我如何交代？」「我們到外面
    講」、「你不出來讓你死」等語，至哖慶國則在旁附和，致
    生危害乙○○之安全；嗣渠等二人均要求乙○○外出談判，
    甲○○見乙○○不從，遂站在屋外，接續上開恐嚇危害安全
    之犯意聯絡，以加害生命、身體之事，以所持之前揭槍彈朝
    乙○○住處右側木板外牆擊發一槍，子彈穿透牆壁，進入客
    廳，擊中客廳內之藤椅，至彈頭則掉落在客廳藤椅右側地面
    ，致生危害於乙○○之安全。而乙○○見狀，即轉身進入屋
    內，不願與甲○○、哖慶國外出，但又不願與之發生衝突，
    遂坐在住處客廳茶桌，請甲○○、哖慶國坐下；甲○○見乙
    ○○仍無意外出談判，竟仍接續前揭恐嚇危害安全之共同犯
    意聯絡，再持槍抵住乙○○右太陽穴處，復要求乙○○至屋
    外談判，惟乙○○乘機出手拍下槍枝，並順勢將甲○○推出
    屋外，且反鎖住處大門，哖慶國則趁隙撿起槍枝，乙○○見
    狀，遂逃往廚房，而哖慶國則在客廳通往廚房走道上，即約
    離乙○○身後五至十公尺處，承續前揭恐嚇危害安全之共同
    犯意聯絡，擊發第二槍，而生危害於乙○○之安全，至彈殼
    則掉落在走道靠近廚房之地面。後乙○○躲在住處廚房暗處
    ，手持菜刀，基於自我防衛之目的，伺機反擊，見哖慶國仍
    持槍追入廚房，即以刀柄往哖慶國頭部等處砍打，致使哖慶
    國受有頭部、臉部、左肩、左肘多處撕裂傷合併疑似休克之
    身體傷害；而乙○○於打鬥過程中，亦因手握刀刃而受有右
    手食指切割傷之身體傷害。嗣哖慶國因槍枝於遭毆打過程中
    ，為乙○○奪下，且身體受傷，遂逃出屋外。嗣經警據報前
    往處理，當場查扣如附表所示等物，始悉上情。
二、案經雲林縣警察局斗六分局報請臺灣雲林地方法院檢察署檢
    察官偵查起訴。
    理  由
一、訊據被告甲○○對於其確有未經許可，無故持有如附表編號
    01、02號所示之槍枝及子彈；復因懷疑其女友葉淑芬另與乙
    ○○交往，心生不滿，遂於上揭時、地，夥同共同被告哖慶
    國持如附表編號01、02號所示之槍枝及子彈，要求乙○○外
    出談判，並對之開槍乙情，已坦承不諱；惟矢口否認有恐嚇
    危害安全之犯行，並辯稱：其並未恐嚇乙○○，亦未拿如附
    表編號01號之改造手槍抵住乙○○太陽穴，當時在乙○○家
    中，其將槍放在桌子上，因乙○○趁其不注意時要搶走該槍
    ，渠等在搶槍時，致槍枝走火；至於哖慶國之行為部分，因
    當時其在屋外，並不知情；另其並無殺人之意思，只是要警
    告乙○○而已云云。惟查：
  (一)被告甲○○確有自八十四年間某日起，明知可發射子彈具有
    殺傷力之改造手槍及子彈，均屬槍砲彈藥刀械管制條例予以
    管制之槍、彈，非經主管機關許可，不得無故持有，竟仍基
    於未經許可，持有槍枝及子彈之犯意，自一真實姓名年籍不
    詳惟綽號「阿炎」之成年友人處，取得如附表編號01號所示
    改造手槍一把及如附表編號02號所示之土造子彈二顆，並將
    之藏放在其坐落雲林縣斗六市○○里○○路二十一巷十號住
    處外空地，未經許可而無故持有之事實，已據被告甲○○於
    本院審理時供認不諱在卷（見本院卷第46頁），並有經警方
    所查扣之如附表編號01號所示改造手槍一把、如附表編號02
    號所示之土造子彈彈殼二顆及照片二張在卷可稽（見警卷第
    31頁，本院卷第03頁）；經核被告甲○○前揭自白顯與事實
    相符，應堪認定。另如附表編號01、02號所示之改造手槍及
    土造子彈經臺灣雲林地方法院檢察署送由「內政部警政署刑
    事警察局」鑑定結果認定：「一送鑑手槍壹枝（含彈匣，槍
    枝管制編號0000000000），認係由仿「BERETTA」廠084型半
    自動手槍製造之金屬玩具手槍，更換土造金屬槍管改造而成
    之改造手槍，機械性能良好，可擊發適用子彈，認具殺傷力
    。二送鑑彈殼參顆：(一)貳顆：均認係土造金屬彈殼。‧‧」
    等語，有「內政部警政署刑事警察局」94年10月17日刑鑑字
    第0940152678號槍彈鑑定書一份在卷可憑（見偵查卷第38至
    40頁）；再參以土造子彈二顆確已經擊發，並能穿透牆壁以
    觀，衡諸事理當亦具殺傷力；因之，被告甲○○未經許可而
    無故持有之附表編號01、02號所示之改造手槍及土造子彈，
    確均屬槍砲彈藥刀械管制條例予以管制之槍枝及子彈，殆無
    疑義。
  (二)又被告甲○○確有於九十四年間因懷疑女友葉淑芬另與被害
    人乙○○交往，心生不滿；且於九十四年九月二十九日凌晨
    二時許，與共同被告哖慶國在雲林縣林內鄉○○道某釣蝦場
    ，飲用啤酒數瓶後，被告甲○○告知共同被告哖慶國上情，
    並邀共同被告哖慶國共同前往乙○○住處，找乙○○外出談
    判，經共同被告哖慶國允諾後，被告甲○○遂駕駛其所有牌
    照號碼CZ─9909號自用小客車，搭載共同被告哖慶國返回住
    處，取出如附表編號01、02號之槍枝及子彈，再駕車前往乙
    ○○前揭住處；而於同日凌晨四時許抵達現場，因渠等二人
    均要求乙○○外出談判，被告甲○○見乙○○不從，遂站在
    屋外，以所持之前揭槍彈朝乙○○住處右側木板外牆擊發一
    槍，子彈穿透牆壁，進入客廳，擊中客廳內之藤椅，至彈頭
    則掉落在客廳藤椅右側地面；嗣後共同被告哖慶國則在客廳
    通往廚房走道上，即約離乙○○身後五至十公尺處，以所持
    之前揭槍彈擊發第二槍，至彈殼則掉落在走道靠近廚房之地
    面之事實，亦據被告甲○○於本院審理時供認不諱在卷（見
    本院卷第47、62頁），核與共同被告哖慶國於檢察官偵查及
    原審審理時之供述被告甲○○以所持之前揭槍彈朝乙○○住
    處右側木板外牆擊發一槍乙情相符（見偵查卷第25頁，原審
    卷第）；復核與被害人乙○○於警詢、檢察官偵查及原審審
    理時之指述情節一致（見警卷第10至12頁，偵查卷第23至24
    頁，原審卷第81至82頁）；並有現場照片（即經子彈穿透之
    牆壁及擊中之藤椅）三張現場蒐證照片共六張附卷可參（見
    警卷第33至35，偵查卷第42及56頁）；再參以共同被告哖慶
    國已經原審判處罪刑確定在案以察，自屬真實。
  (三)本案被告甲○○於警詢已供稱：「‧‧我先以手拍打玻璃窗
    ，但玻璃破了，乙○○他打開門出來看時，我向乙○○說：
    『你經常打電話給我女朋友阿芬，你要對我如何交代？』，
    乙○○他一直不講話，我乃持扣案槍械，朝地上開一槍，我
    說：『我們到外面講』，但他不要，他卻回頭走進屋內」等
    語（見警卷第三頁）；而於原審時供述：「到現場時，我去
    叫門，後來他開門後，我就要他跟我到外面談，他說不要，
    我就朝地上（他站的旁邊）開了一槍，警告他，之後他也沒
    有跟我出去」等情（見原審聲羈卷地05頁）；經核與證人即
    被害人乙○○於檢察官訊問時具結之證稱：「我聽到敲門聲
    及玻璃被打破的聲音，就去開門，一開門甲○○一進來就用
    槍抵著我的太陽穴，說我曾經打電話給他女朋友，也不聽我
    解釋，又用槍抵著我，我把槍撥開」、「有開二槍，第一槍
    打中椅子背，‧‧彈頭是在客廳牆角撿到的」等語（見偵查
    卷23、47頁）；及於原審審理時具結之證述：「甲○○撞破
    我的窗戶後，我開門，他進來就拿槍抵住我的頭，然後並朝
    旁邊開一槍，並質問我為什麼打電話給他女朋友，我說沒有
    ，並要押我出去說要讓我死‧‧」、「從我旁邊開一槍（指
    甲○○開槍情形如何）。他們的意思是說，我不跟他們出去
    就是要讓我死‧‧」「對（指子彈是否從屋子裡面打的），
    他從外面打進來。不是，我開門，他就進來用槍抵住我。」
    「第一槍是甲○○站在門外面，朝著裡面開槍。‧‧我看甲
    ○○拿槍，並朝我旁邊開槍，並說要押我出去，不然讓我死
    ，我說什麼事情，坐下泡茶好好講話，甲○○又拿出槍抵住
    我的太陽穴。」「比這樣（證人以右手作手槍手勢抵住自己
    右太陽穴的動作）。」「有（指槍口有無向著他的頭部），
    會怕，他進來就先開一槍，後來就用槍抵住我的頭部，我就
    撥開他的槍。」「屋外（指開第一槍時，甲○○人在屋內還
    是屋外），我站在門內，他站在外面，朝著我開槍。」「當
    時先開槍，開槍後進入屋內，就抵住我的太陽穴。」等情（
    見原審卷第73、76、77、79至81頁）大致相符；依上所述觀
    之，堪認被告甲○○與共同被告哖慶國到達被害人乙○○住
    處屋外，被告甲○○先以手拍打窗戶，因用力過猛，導致窗
    戶玻璃破裂，被害人乙○○開門查看，見被告甲○○、共同
    被告哖慶國站立門外，被告甲○○即質問乙○○，並要求外
    出談判，乙○○不從，被告甲○○遂朝乙○○右側外牆木板
    開槍，至乙○○則轉身走回屋內客廳，坐在泡茶桌處，請被
    告甲○○、共同被告哖慶國坐下泡茶等情，應可認定。
  (四)另警員爐冠賢於原審審理已具結證稱：「可以（指能否確定
    外牆部分是彈孔）‧‧現場只有一顆彈頭。」「是（指偵查
    卷第42頁上方照片顯現木板上的孔是否彈孔）。去到現場，
    偵查隊人員也有到場，經過偵查隊人員判斷這是彈孔，才拍
    攝起來，內牆裡面有個孔，是直線相對的。」「我聽到我同
    事說偵查隊人員說從外牆的孔看進去，可以看到藤椅上彈著
    點，是呈現一直線」等語無訛在卷（見原審卷第92至94頁）
    ；而警員爐冠賢係於第一時間據報到達現場，會同刑事組人
    員檢視現場，而其之所以判斷係屬彈孔（指偵查卷第42頁上
    方照片），乃根據實際在現場參與蒐證，並會同刑事組偵查
    員確認，始為上開證詞。衡情其之證言，乃根據實際經驗及
    專業判斷所為，應屬可信。此外，被告甲○○及被害人乙○
    ○於原審或本院審理時之供證詞，均一致陳述被告甲○○係
    在屋外朝被害人乙○○身旁開槍，而被害人乙○○所站立之
    門口位置狹小，右側木板外牆，即為彈著處；再相互對照彈
    頭掉落位置及客廳藤椅位置（即警卷第32頁下方照片）、彈
    孔特寫照片及與大門之相關位置（即偵持卷第42頁照片）、
    客廳藤椅彈著點（偵查卷第56頁照片）以觀，顯見被告甲○
    ○應係以手持扣案如附表編號01號改造手槍，朝被害人乙○
    ○右側外牆擊發，穿透木板外牆，進入客廳，擊中客廳藤椅
    ，彈頭則掉落在客廳右側地面，應堪認定。至被告甲○○於
    檢察官訊問時雖以證人身分證稱：我拿出槍，朝地上開一槍
    等語（見偵查卷第22、47頁）；惟依前所述，本院已確認被
    告甲○○係站立屋外時，朝被害人乙○○右側牆壁射擊，而
    非針對被害人乙○○；又外牆彈孔高度，相當於常人身體腰
    部，被告甲○○舉槍朝該處射擊，可認為係由高往下而為，
    然衡情絕非朝地上開槍。被告甲○○前揭所證，顯與事理有
    違，尚不能採為有利於其之認定。再者，證人乙○○於檢察
    官訊問時證稱：一開門甲○○一進來就用槍抵著我的太陽穴
    等語（見偵查卷第23頁）；而於原審證述：「他進來就拿槍
    抵住我的頭，然後並朝旁邊開一槍，‧‧我開門，他就進來
    用槍抵住我。‧‧他進來就先開一槍，後來就用槍抵住我的
    頭部，我就撥開他的槍‧‧先開槍，開槍後進入屋內，就抵
    住我的太陽穴」等情（見原審卷第73、76至77、79至81頁）
    ；按被害人乙○○對於擊發第一槍及拿槍抵住太陽穴等事實
    之陳述，固然於檢察官偵查及原審證述時，有先開槍後抵住
    太陽穴，抑或先抵住太陽穴後開槍之變異證詞；惟根據被害
    人乙○○之證詞，就被告甲○○確有開第一槍及以槍抵住其
    太陽穴之基本行為，仍屬不變；所變異者，僅為時間之先後
    ；基於被害人乙○○於凌晨時分，遭人敲破家中玻璃，於狀
    況不明下，又被人持槍至家中理論，復遭開槍及抵住太陽穴
    ，其內心驚恐程度，可想而見；衡情被害人乙○○對於上揭
    事件發生先後之供述雖前後不一，乃屬人之常情。況被告甲
    ○○對其確有開槍及抵住被害人乙○○太陽穴之行為，已不
    爭執；因之，被害人乙○○就此部分供述究屬細節性事項，
    縱有些微瑕疵存在，並不能執此即全然排除被害人乙○○證
    述內容之可信性。
  (五)再證人乙○○於檢察官訊問時已具結證稱：「哖慶國把槍拿
    過去，我轉身要跑去廚房，哖慶國就對我開槍，我很害怕，
    就去拿了一把菜刀，我躲在廚房門後，哖慶國追進來，我就
    用刀子砍倒他，‧‧那時甲○○跑到外面」（見偵查卷第23
    至24頁）、「槍被我拍掉，之後我跑向廚房，哖慶國就撿起
    槍，從後面對我開槍，之後又追到廚房，當時我躲在廚房牆
    角，‧‧隨手拿起旁邊的菜刀朝他頭上打」等語在卷（見偵
    查卷第47頁）等語在卷；而於原審審理時又具結證述：「我
    就拍下他的手槍後，我跑掉，我跑到廚房，然後哖慶國撿起
    槍枝，也對著我開槍，我跑進去廚房，哖慶國也跟去廚房，
    他有拿槍‧‧就朝著我開一槍」、「差不多法庭二側牆遠（
    指哖慶國在距離其多遠開槍，經通譯稱測量結果為十公尺）
    」、「在外面（指打架過程中，甲○○在何處）‧‧我們打
    架時，客廳的門關起來，甲○○在外面，‧‧甲○○抵住我
    的太陽穴時，我撥開，槍掉在地上，哖慶國就撿起槍枝。‧
    ‧甲○○拿槍被我撥掉後，我就將甲○○推出門外。」「他
    撿起槍枝後就從我後面開槍（指哖慶國跟著他跑進去廚房，
    還是開槍）。」「我背對著他，他在我身後開槍，我有轉頭
    看他（指他開槍時，是面對他或背對他）。「法庭牆壁到我
    這裡的位置（指當時其與哖慶國的距離，通譯稱測量結果為
    五公尺）」等情甚詳（見原審卷第73至75、77、81至82頁）
    ；究之被害人乙○○對於第二槍擊發之經過，其於檢察官及
    原審審理時之證述前後大致一致，並無嚴重矛盾之處，且被
    害人乙○○當時內心驚恐程度，可想而見；衡情其對於上揭
    事件發生經過之證述雖有稍不一致，乃屬人之常情，況又係
    屬細節性事項，應認被害人乙○○之證言，可堪採信。再者
    ，在被害人乙○○住處客廳通往廚房即靠近廚房的走道上，
    確有一彈殼掉落地面之事實，有現場照片一張在卷可參（見
    警卷第34頁下方）；而被告甲○○所擊發之第一槍，係在屋
    外，已如前述。可見，第一槍之彈殼，應是掉落在屋外，而
    非屋內，更不可能出現在客廳通往廚房的走道上；是前揭照
    片所顯示之彈殼，顯為擊發第二槍之彈殼；參以被害人乙○
    ○前揭供述，已明確證稱被告哖慶國在其逃往廚房過程中，
    對其開槍等情，復與現場彈殼掉落位置互核相符。顯見被害
    人乙○○見共同被告哖慶國撿起掉落地上的槍枝後，旋逃往
    廚房，而共同被告哖慶國即在客廳通往廚房的走道上，距離
    約五至十公尺處，擊發第二槍，應可認定。至被告甲○○先
    後於警詢、原審審理時及在共同被告哖慶國程序中以證人地
    位訊問時雖分別供、證稱：「我與哖慶國即聯手與乙○○毆
    打起來，混亂中在客廳內又開一槍，後來該槍彈被乙○○搶
    走」（見警卷第03頁），「乙○○趁我不注意的時候，就搶
    我的槍，搶的時候我沒有放手，哖慶國在旁邊，我就叫他幫
    助我，不要讓我的槍被他搶走，在拉扯中，又擊1發，後來
    我手沒有力量了，槍就被乙○○搶走（見聲羈卷第05頁），
    「乙○○要搶我的槍，我不小心扣到扳機，所以擊發子彈」
    （見偵查卷第23頁）；「乙○○要搶我的槍，我又擊發一槍
    」（見偵查卷第47頁）云云；惟按綜觀被告甲○○上揭供述
    ，均表示第二槍係被害人乙○○與其於搶奪槍枝過程中，在
    客廳不慎擊發；然第二槍之彈殼既然掉落在客廳通往廚房之
    走道上，且顯然靠近廚房，則衡情第二槍自無可能是在客廳
    擊發。究之被告甲○○上揭不利於己之供述及證詞，顯然虛
    偽，且係迴護共同被告哖慶國之詞，均不足採。
  (六)被告甲○○與共同被告哖慶國於當日凌晨時分，持槍至被害
    人乙○○住處，先以手敲擊玻璃，待被害人乙○○聞聲開門
    查看，渠等二人即要求乙○○外出談判，嗣被告甲○○見乙
    ○○不從，遂站在屋外，以所持之前揭槍彈朝乙○○住處右
    側木板外牆擊發一槍，子彈穿透牆壁，進入客廳，擊中客廳
    內之藤椅，已如前述，並經本院調查屬實在卷；則衡諸事理
    ，若被告甲○○與共同被告哖慶國若於持槍至該處前，即已
    有殺人之謀議，當在被害人乙○○開門之際，即對其之身體
    開槍方是，而無朝木板牆壁射擊之理；而此益徵被告甲○○
    擊發第一槍時，並無殺人之決意，究其犯意應係以加害生命
    、身體之事，要求被害人乙○○外出與渠等理論，應堪認定
    。又被告甲○○在客廳持槍抵住被害人乙○○右太陽穴前，
    若已具殺人之犯意，亦可直接開槍，無須以抵住太陽穴之方
    式，恫嚇證人乙○○，況其前往被害人住處，亦僅係因懷疑
    女友葉淑芬與乙○○交往，心生不滿，而欲與之理論而已，
    衡情當不致萌生殺人決意之程度。是被告甲○○持槍抵住太
    陽穴之行為，應係見被害人乙○○在其開槍示警後，仍不願
    與渠等外出理論，遂以加強恐嚇程度之方式，持槍抵住證人
    乙○○太陽穴，以使乙○○感受被告甲○○及共同被告哖慶
    國欲迫使伊外出談判之決心而已，應無殺人之決意，洵堪認
    定。另共同被告哖慶國擊發第二槍之位置，依被害人乙○○
    之指稱約在其身後約五至十公尺處，亦如前述；再觀之現場
    照片所示，客廳通往廚房之走道狹小，約五至十公尺之距離
    ，共同被告哖慶國如欲擊中乙○○，應非難事。是以，共同
    被告哖慶國在該處擊發第二槍，其目的應亦係基於恐嚇之犯
    意，殆無疑義。至被害人乙○○於原審雖證稱：對（指其可
    否確定哖慶國有朝著其開槍）。」「我有看到（指如何確定
    ，是因為眼睛有看到？）。「有（指有無看到哖慶國拿槍瞄
    準他）。」（見原審卷第79至80頁）等語；惟此姑不論已因
    此乃被害人乙○○內心對案發當時情況之自我心理描述，致
    不足採；況共同被告哖慶國開槍之際，被害人乙○○係背對
    共同被告哖慶國，而被害人乙○○係在轉頭觀看之瞬間，見
    共同被告哖慶國開槍，則被害人乙○○是否得確定共同被告
    哖慶國係針對其身體開槍，亦有疑義；況又與本院所認定之
    事實不符。因之，自尚憑此即採為不利於被告甲○○、共同
    被告哖慶國之依據，並據此認定渠等有共謀殺人之犯意存在
    。
  (七)末者，被害人乙○○於原審審理時證稱：「甲○○、哖慶國
    （指當時外面站著何人）。」「二人的意思是說要押我出去
    （指那二人當時各有何行為）。」「二人都有說，甲○○說
    『你不出來讓你死』，後來哖慶國也跟著這樣講。」等語綦
    詳在卷（見原審卷第76頁）；依此，被告甲○○與共同被告
    哖慶國在屋外時，均曾向被害人乙○○表示須外出談判，至
    為明確。又被告甲○○於警詢、檢察官訊問及原審羈押審理
    時已分別供稱：「我當時與阿國兩人於九十四年九月二十九
    日凌晨二時許，‧‧提議並邀哖慶國，要去和乙○○理論，
    ‧‧哖慶國同意之後，我便‧‧返回我住處，在住處外面，
    取出我所有，藏置之扣案改造90手槍一支及彈匣一只，內置
    空包彈一發及土造子彈二發。」（見警卷第03頁）；「之前
    我發現乙○○和我女朋友葉淑芬有私通關係，所以找哖慶國
    一起去找乙○○理論。」「有（指其有無告訴哖慶國何以要
    去乙○○家）。哖慶國很清楚要去的目的。」「很清醒（指
    哖慶國在乙○○家時，他的精神狀況如何）。」（見偵查卷
    第22至23頁）；「我又擊發一槍，哖慶國當時在旁邊，我就
    叫他過來幫忙等語（見偵查卷第47頁）；「是（指是否其邀
    哖慶國一起去）。」「有，我跟他說要去找乙○○理論。」
    「開車帶過去（指槍如何帶去），是跟哖慶國講好後開車回
    家拿的。」「是（指其與乙○○理論時，槍是否都在其手上
    ），哖慶國只有在奪槍的時候，才有接觸到槍枝。」（原審
    聲羈卷第06頁）等語在卷。可見，被告甲○○於檢察官偵查
    階段，不論係以被告或證人之地位，屢次述及渠等間犯意聯
    絡及行為分擔時，均明確表示共同被告哖慶國自飲酒時，即
    已知悉前去被害人乙○○住處之動機及原因，且明知被告甲
    ○○返家，係欲拿取用如附表編號01、02號所示之槍枝及子
    彈，並於被害人乙○○住處，出言恫嚇。甚且，被告甲○○
    為上揭不利於共同被告哖慶國之供述時間，均係在偵查前階
    段，受外力影響之可能性較低，又互核相符，當具可信性，
    而屬可信。準此，被告甲○○與共同被告哖慶國二人間，對
    於上揭犯行，皆具有犯意聯絡及行為分擔，而屬共同正犯之
    關係，亦堪認定。至被告甲○○於原審審理時，以證人地位
    在被告哖慶國程序中證稱：那天沒有講，是好幾天前講的（
    指在飲酒過程中，有無與哖慶國講到要找乙○○理論的事）
    。」「沒有（指其對與哖慶國講要找乙○○理論時，哖慶國
    當時有何表示）。」「沒有（指其你要回家拿槍及子彈時，
    有無跟哖慶國講）。」「沒有（指拿到槍後，有無跟哖慶國
    說其身上有帶槍）。」「我開槍後，他才知道（指哖慶國何
    時看到其拿槍）。」「都沒有（指在乙○○住處，哖慶國有
    無說什麼）。」「當時在搶，我有叫哖慶國過來幫忙，不過
    哖慶國過來幫忙時，槍已經被乙○○搶走（指乙○○在搶他
    的時候，有無叫哖慶國過來幫忙）。」「沒有（指哖慶國有
    無摸到槍枝）。」「我百分之百確定（指確定槍是從其之手
    上被乙○○搶走）云云（見原審卷第95至97頁），揆諸前揭
    說明，則係迴護共同被告哖慶國之詞，且與客觀事證不符，
    顯屬虛偽，亦不足採。
  (八)依上所述，本件被告甲○○所提之證據及抗辯尚不足採為有
    利於其之認定，被告甲○○之犯行，事證已臻明確，洵堪認
    定，應依法論科。
二、核被告甲○○未經許可，持有如附表編號01號所示改造手槍
    及附表編號02號所示子彈之行為，係犯槍砲彈藥刀械管制條
    例第八條第四項之未經許可持有可發射子彈具有殺傷力之改
    造手槍罪及同條例第十二條第四項之未經許可持有子彈罪。
    另被告甲○○以開槍或以槍抵住被害人太陽穴方式恐嚇被害
    人乙○○，使之心生畏懼，致生危害於其安全之行為，則係
    犯刑法第三百零五條之恐嚇罪；公訴意旨認被告甲○○此部
    分犯行，應依同法第二百七十一條第二項、第一項之殺人未
    遂罪嫌處斷，容有誤會；然本院認定之犯罪事實與起訴之犯
    罪事實，在社會觀念上核屬同一之基本事實，爰依據刑事訴
    訟法第三百條規定，就起訴犯罪事實，變更檢察官所引應適
    用之法條為刑法第三百零五條之恐嚇罪。至被告以甲○○一
    持有行為，同時持有上開槍枝及子彈，觸犯構成要件不同之
    罪名，為想像競合犯，應依刑法第五十五條前段規定，從一
    重之槍砲彈藥刀械管制條例第八條第四項未經許可持有可發
    射子彈具有殺傷力之改造手槍罪處斷。至被告甲○○另行起
    意持上開槍彈射擊或以槍抵住被害人太陽穴方式恐嚇被害人
    乙○○，其後為犯罪而持有之行為，係單純持有繼續犯之一
    部分，其持有之繼續乃行為之繼續，而非狀態之繼續，亦即
    一經持有槍枝，該罪雖告成立，但其完結，須繼續至持有行
    為終了之時為止，不容割裂而另論一意圖供犯罪而持有罪（
    最高法院79年度台非字第0264號判決參照）。再者，若持有
    之後，以之犯他罪，兩罪間之關係如何，端視開始持有之原
    因為斷，如早已非法持有槍、彈，後另起意犯罪，或意圖犯
    甲罪而持有槍、彈，卻持以犯乙罪，均應以數罪併罰論處；
    必因意圖犯某罪而持有槍、彈，嗣後果持之以犯該罪，兩罪
    間始有牽連犯之適用（最高法院90年度台上字第3270號判決
    參照）；因之，被告甲○○所犯未經許可持有可發射子彈具
    有殺傷力之改造手槍罪與恐嚇罪間，乃犯意各別、罪名互殊
    ，應予分論併罰。至被告甲○○與共同被告哖慶國在屋外出
    言恫嚇，又推由被告甲○○在被害人乙○○屋外開第一槍，
    並以改造手槍抵住其太陽穴，繼由共同被告哖慶國在屋內開
    第二槍之行為，係基於同一恐嚇犯意下之接續多次行為，應
    認僅侵害一個法益，為接續犯，屬單純一罪。另被告甲○○
    就前揭所犯與共同被告哖慶國間，均有犯意聯絡及行為分擔
    ，應依刑法第二十八條規定，論以共同正犯。又被告甲○○
    前於九十三年間，曾因犯竊盜案件，經臺灣雲林地方法院於
    九十三年六月四日以九十三年度易字第一二六號，判處有期
    徒刑四月，如易科罰金，以三百元折算一日確定，並於九十
    三年十月二十九日易科罰金執行完畢，有「臺灣高等法院被
    告前案紀錄表」一紙在卷可稽（本院卷第22頁）；被告甲○
    ○持有槍彈之犯行，橫跨前案有期徒刑執行完畢之前後，既
    未逾五年，仍屬累犯，爰依刑法第四十七條規定，加重其刑
    （最高法院89年度台上字第392號、86年度台非字第0217 號
    判決參照）。再者，被告甲○○於警詢供稱：「哖慶國‧‧
    倒臥道路上，‧‧我即從車內取出衛生紙，試圖幫阿國止血
    ，我另外打電話叫救護車及通知朋友前來協助送醫，後來警
    方據報前來現場處理，並當場從乙○○手中起獲扣案槍械、
    彈殼、刀械及扁擔等涉案證物到案。‧‧警方人員當時以無
    線電話通報救護車前來，將哖慶國送醫急救，‧‧我與乙○
    ○兩人，隨即被逮捕到案」等語無訛在卷（見警卷第04頁）
    ，而證人即警員爐冠賢於原審審理時則具結證稱：「我接獲
    值班通知，‧‧有槍擊案件，我就與另外二位同事趕到現場
    ，我在路口那裡，有看到一個人滿頭鮮血，甲○○在那裡喊
    叫，我就趕快叫救護車，後來乙○○就拿一支槍出來，槍枝
    裡面有顆子彈，‧‧那時候甲○○就一直喊叫。」「阿國啊
    ，阿國啊，你是怎麼了（指甲○○一直喊叫什麼）。」「沒
    有，乙○○說槍枝是甲○○帶去（指當時甲○○有無說槍是
    他的）。」（見原審卷第91頁）等語；依上所述，顯然被告
    甲○○發現共同被告哖慶國倒臥在地時，僅打電話叫救護車
    及通知友人，惟並未報警，洵堪認定。且警方據報到現場時
    ，被告甲○○復未主動告知其有恐嚇危害安全及違反槍砲彈
    藥刀械管制條例等犯行，僅在現場呼喊被告哖慶國而已。況
    警員所扣得之槍枝，乃被害人乙○○所提出，且經乙○○向
    警方表示槍枝為被告甲○○所有，警員旋逮捕被害人乙○○
    與被告甲○○。可見警員於扣得槍枝後，確已懷疑被告甲○
    ○及被害人乙○○涉有違反槍砲彈藥刀械管制條例等罪嫌，
    且至此，被告甲○○仍未主動向警方告知其犯罪。從而被告
    甲○○於有偵查權之個人或機關發覺犯人前，並無自首犯罪
    之行為，應堪認定。
三、原審以被告甲○○罪證明確，因予適用槍砲彈藥刀械管制條
    例第八條第四項、第十二條第四項，刑法第十一條前段、第
    二十八條、第三百零五條、第五十五條前段、第四十七條、
    第三十七條第二項、第五十一條第五款、第四十二條第三項
    、第三十八條第一項第一款、罰金罰鍰提高標準條例第一條
    前段、第二條之規定，並審酌被告其持有如附表編號01、02
    號所示槍彈，屬於高度危險物品，非經主管機關許可不得擅
    自持有，以維社會大眾安全，其無故持有上開槍彈，時間達
    十年，未繳交治安機關，造成社會社會潛在危險，有必要對
    其長久持有槍、彈之行為予以非難，並從重量刑；而就恐嚇
    危害安全罪部分，住居所為個人生活核心領域，他人不得任
    意侵犯，破壞生活領域之寧靜及安全。被告於凌晨時分，僅
    因細故，持槍至被害人乙○○住處，以開槍方式，恐嚇乙○
    ○，其行為態樣，不僅嚴重侵犯他人住家安全，且開槍恐嚇
    ，亦為刑法第三百零五條最嚴重的類型之一，對於被告此部
    分恐嚇危害安全行為，實有必要從重量刑；暨被告甲○○犯
    後態度等一切情狀，就未經許可，持有可發射子彈具有殺傷
    力之改造手槍部分，量處有期徒刑五年，併科罰金新台幣二
    十萬元；且依被告甲○○所犯未經許可持有可發射子彈具殺
    傷力改造手槍及子彈之性質，對他人生命安全造成極大危險
    ，不適合處理公眾事務，因認有宣告褫奪公權之必要，爰宣
    告褫奪公權五年；又就恐嚇罪部分，量處有期徒刑一年六月
    ；並定應執行有期徒刑六年四月，併科罰金新台幣二十萬元
    ，罰金如易服勞役，以罰金總額與六個月之日數比例折算，
    褫奪公權伍年。另以扣案如附表編號01號所示改造手槍，係
    槍砲彈藥刀械管制條例第四條第一項第一款所列管之槍砲，
    屬於違禁物，不問屬於被告與否，爰依刑法第三十八條第一
    項第一款規定，併予宣告沒收。至於扣案如附表編號02、03
    號所示彈殼共三顆，經鑑定結果，有屬擊發後所遺留之彈殼
    （彈殼復非屬違禁物）已無殺傷力，或因不具底火、火藥，
    非為完整之子彈結構，認不具殺傷力，均無從宣告沒收。本
    院經核原判決認事用法，俱無不合，量刑亦均妥適；被告上
    訴意旨否認犯罪或認原判決量刑太重，指摘原判決不當，非
    有理由，應予駁回。
四、至被告甲○○於警詢供稱：「我當時與阿國兩人於九十四年
    九月二十九日凌晨二時許，在林內外環道一家釣蝦場內，喝
    了一些酒，‧‧經警提示酒精濃度測定值為0.74毫克。‧‧
    案發當時我駕駛CZ─9909號自小客車等語（見警卷第3頁）
    ；究之此部分尚涉犯刑法第一百八十五條之三之公共危險罪
    嫌，惟未經檢察官起訴，復與本案無裁判上一罪關係，本院
    自不得審酌，應由檢察官另行依法偵辦。至其於原審審理時
    ，以證人地位，在共同被告哖慶國程序中所為證述，乃故為
    有利於共同被告哖慶國之虛偽陳述，已涉犯偽證罪嫌，宜應
    一併由檢察官另行依法偵辦。
五、據上論結，應依刑事訴訟法第三百六十八條，判決如主文。
本案經檢察官吳忠賢到庭執行職務。
中    華    民    國    95    年    6     月    28    日
                  刑事第三庭    審判長法  官   陳義仲
                                      法  官   宋明蒼
                                      法  官   張世展
以上正本證明與原本無異。
恐嚇罪部分被告不得上訴。
其餘如不服本判決應於收受本判決後十日內向本院提出上訴書狀
，其未敘述上訴之理由者並得於提起上訴後十日內向本院補提理
由書（均須按他造當事人之人數附繕本）。
                                      書記官   魏芝雯
中    華    民    國    95    年    6     月    29    日
附錄：本判決論罪法條：
槍砲彈藥刀械管制條例第8條第4項
未經許可，持有、寄藏或意圖販賣而陳列第 1 項所列槍枝者，處
 3年以上10年以下有期徒刑，併科新臺幣700萬元以下罰金。
第 1 項至第 3 項之未遂犯罰之。
中華民國刑法第305條
(恐嚇危害安全罪)
以加害生命、身體、自由、名譽、財產之事，恐嚇他人致生危害
於安全者，處 2 年以下有期徒刑、拘役或 300 元以下罰金。
附表：
┌──┬────────┬──┬───────────────────────────┐
│編號│   品      名   │數量│        備                               註           │
├──┼────────┼──┼───────────────────────────┤
│ 01 │仿BERETTA 廠84型│ 1枝│（槍枝管制編號0000000000），鑑定結果認係由仿BERETTA 廠│
│    │半自動手槍      │    │84型半自動手槍製造之金屬玩具手槍，更換土造金屬槍管改造│
│    │                │    │而成之改造手槍，機械性能良好，可擊發適用子彈，認具殺傷│
│    │                │    │力。                                                  │
├──┼────────┼──┼───────────────────────────┤
│ 02 │彈殼            │ 2顆│(一)2 顆，認均係土造金屬彈殼。                          │
├──┼────────┼──┼───────────────────────────┤
│ 03 │彈殼            │ 1顆│(二)1 顆認係由玩具金屬彈殼加裝直徑約9MM 之金屬彈頭而成，│
│    │                │    │不具底火、火藥，非為完整之子彈結構，認不具殺傷力。    │
├──┼────────┴──┴───────────────────────────┤
│ 04 │其他：彈頭1顆、菜刀1把及扁擔1支。                                             │
└──┴───────────────────────────────────────┘


司法院資訊處製作；財團法人民間司法改革基金會備份。
